臺灣新北地方法院民事裁定　
110年度家婚聲字第12號
聲  請  人  乙○○  

代  理  人  黃文進律師
相  對  人  甲○○  


代  理  人  林禮模律師
上列當事人間請求履行離婚協議事件，本院裁定如下：
    主    文
一、相對人應給付聲請人新臺幣貳佰捌拾壹萬元，及自民國109
    年12月9日起至清償日止，按年息百分之五計算之利息。
二、聲請人其餘聲請及假執行聲請均駁回。
三、聲請費用由相對人負擔。
    理    由
一、聲請意旨略以：
（一）兩造原為夫妻關係，已於民國109年8月26日協議離婚。聲
      請人名下原有臺中市○○區○○路0000號14樓之7房屋（下稱
      系爭房屋），惟兩造協議離婚過程中，相對人表示上開房
      屋價值近新臺幣（下同）900萬元，仍有房貸600萬，聲請
      人便同意將該房屋過戶給相對人，並由相對人給付聲請人
      上開房屋價值與貸款之差價300萬元，因相對人表示需分
      期，兩造遂於109年8月26日簽立之離婚協議書（下稱系爭
      離婚協議書）第5條約定：「甲方（即相對人甲○○）願意
      支付乙方（即聲請人乙○○）贍養費300萬元整，自109年9
      月5日起分期支付至總金額300萬元整」等語。又依兩造10
      9年8月26日之錄音及譯文內容，可知兩造並曾約定上開30
      0萬元之贍養費相對人應按月給付5萬元至清償完畢止，僅
      是撰寫離婚協議書時漏未載明按月給付5萬元部分，惟契
      約之成立本不以署名畫押為要件，協議過程中所形成之口
      頭約定，亦有拘束雙方當事人之效力。
（二）兩造離婚後，相對人並未依系爭離婚協議書及兩造口頭之
      約定，按月於每月5日給付聲請人5萬元。自109年9月起至
      110年11月止，相對人每月僅給付1萬元予聲請人，合計僅
      給付之金額為15萬元，就109年9月至110年11月已到期尚
      未清償之各期餘款各4萬元，合計60萬元，相對人均未給
      付。是聲請人自得依系爭離婚協議書及兩造口頭之約定，
      請求相對人給付聲請人60萬元及各期之法定遲延利息；又
      相對人上開贍養費已屆履行期部分，既有不履行之情形，
      就未屆履行期部分之各期贍養費，顯有到期不履行之虞，
      聲請人自有預為請求之必要，爰併請求相對人自110年12
      月5日起至114年8月5日止，按月於每月5日前給付聲請人5
      萬元及遲延利息。
（三）聲請人業已提出自己所持有之109年8月26日完整錄音檔案
      ，錄音偶有中斷係因兩造中途與家人、友人私下討論所致
      。系爭離婚協議書係由聲請人委任之徵信社人員蔡先生繕
      打，每月給付5萬係相對人自行提出之條件，且依109年8
      月26日之錄音內容，可知相對人提出每月給付5萬元之條
      件後，未曾再提到要等律師看完再簽字等語，另亦可知當
      日兩造談妥條件後相對人詢問過律師意見始簽署系爭離婚
      協議書。況兩造係因相對人外遇而作成系爭離婚協議書之
      相關約定，殊難想像一般因先生外遇而離婚之妻子會願為
      每月僅給付1萬元，需耗時25年始能給付300萬元之約定，
      且相對人並非如其所辯有因扶養子女或公司收入狀況而可
      能給付困難之情形。
（四）退步言之，若認依兩造離婚協議書第5條，就分期給付期
      限及每期金額均未有明確規定，然依民法第389條分期付
      價之買賣成立要件之相關實務見解，分期給付之約定，必
      須雙方就分期之期數及每期應給付金額等必要之點均已達
      成意思表示合致始能成立生效。相對人既自承兩造就系爭
      離婚協議書第5條每期應給付之金額未達成合意，則系爭
      離婚協議書第5條針對分期之期數及每期應給付之金額顯
      均無明確約定，兩造就分期給付未達成合意，該分期給付
      之約定應不成立生效。兩造對於300萬元贍養費既無成立
      分期給付之約定，且相對人有資力償還該款項，聲請人亦
      已依法於109年10月8日以存證信函催告相對人給付，爰依
      系爭離婚協議書第5條之約定，備位請求相對人給付剩餘
      之款項285萬元（計算式：300萬元－15萬元＝285萬元）及
      其法定遲延利息。
（五）並聲明：
    ⒈先位聲明：
    ⑴相對人應給付聲請人60萬元，及自109年9月起至110年11月
      止，各以其中每月4萬元，各自每月6日起，均至清償日止
      ，按年息百分之5計算之利息。
　　⑵相對人應自110年12月5日起至114年8月5日止，按月於每月
      5日給付聲請人5萬元，及每期均自每月5日之翌日起至清
      償日止，按年息百分之5計算之利息。
　　⑶前開二項聲明請求部分，願供擔保請准宣告假執行。
　　⒉備位聲明：
　　⑴相對人應給付聲請人285萬元，及自起訴狀繕本送達翌日起
      至清償日止，按年息百分之5計算之利息。
　　⑵聲請人願供擔保，請准宣告假執行。
二、相對人則以：　
（一）兩造離婚當時相對人徵詢相對人父親之意見，相對人父親
      建議可以給予聲請人300萬元，經協商後相對人亦願意以3
      00萬元作為給付贍養費之金額，故兩造才有系爭離婚協議
      書第5條之約定，該約定與聲請人所指之臺中市太原路房
      屋無關。且兩造簽訂系爭離婚協議書以來，相對人均按期
      給付聲請人1萬元，並無違反系爭離婚協議書第5條之約定
      。
（二）本件系爭離婚協議書關於相對人需自109年9月5日起分期
      支付至總金額300萬元整之文義已甚明確，並無語意模糊
      不清之處，本無須再別為探求，捨棄業已明確之契約文字
      而更為曲解，聲請人主張相對人應按每月分期給付聲請人
      5萬元，係刻意扭曲協議書之文義。又聲請人所提系爭離
      婚協議書簽訂當時之錄音及譯文內容，並非當日現場之全
      部錄音，而係臨訟剪輯而成，且僅是兩造協商之過程，兩
      造當日協調過程中雖曾提及一個月給付5萬元一事，然相
      對人當時並未答應，一再強調須把協議內容繕打成文書並
      請相對人律師確認過後，相對人始願意簽名。聲請人固稱
      每月給付五萬元之部分係漏未載明在系爭離婚協議書云云
      ，惟系爭離婚協議訂立過程嚴謹，聲請人親自指揮其委任
      之自稱律師之男子逐條繕打內容，並經兩造及兩名證人親
      簽訂立，系爭離婚協議為聲請人審慎評估後所同意。本件
      兩造既當場當場協商和解條件並簽署系爭離婚協議書，則
      未在系爭離婚協議書上記明者，自屬兩造未達成意思合致
      ，非和解協議之內容或為其一部分，不足以拘束兩造。每
      個月分期給付5萬元之條件既未記明於兩造簽立之協議書
      內，足見此於和解商議過程中所提及之條件並未取得雙方
      同意。而兩造未在系爭離婚協議書中載明分期之金額，係
      考量子女扶養費由相對人負擔，為免約定每月高額贍養費
      使相對人陷難以支付之窘境，故給予彈性視實際狀況每月
      分期匯款予聲請人，故應探求當時兩造同意採取分期支付
      之真意，依相對人之經濟狀況分期支付。綜上，聲請人之
      先位請求顯然無據。
（三）又依系爭離婚協議書第5條之內容，可知兩造業已就以分
      期給付方式給付贍養費一事達成合意，聲請人自應受系爭
      離婚協議書之效力拘束，以分期方式受領贍養費。而系爭
      離婚協議書第5條之約定屬分期給付贍養費用，並依相對
      人之經濟能力分期給付，聲請人係單方受益，並無任何對
      價，非分期付款買賣之情形，且該分期給付之約定業經兩
      造協商並載明於協議書上，顯與完全未經約定分期給付或
      約定應一次給付之情形不同，相對人亦有按期每個月給付
      ，並無拒絕給付之情形。是以，聲請人之備位請求亦無理
      由。
（四）並聲明：聲請人之聲請駁回。
三、本院之判斷：
（一）聲請人主張兩造於109年8月26日簽立系爭離婚協議書，系
      爭離婚協議書第5條約定：「甲方（即相對人甲○○）願意
      支付乙方（即聲請人乙○○）贍養費300萬元整，自109年9
      月5日起分期支付至總金額300萬元整」等語，兩造並於同
      日完成離婚登記等情，此有系爭離婚協議書影本、兩造戶
      籍資料在卷可稽。
（二）聲請人主張相對人應按月給付聲請人5萬元至該300萬元債
      務清償為止等語，並提出錄音光碟及譯文、系爭房屋之建
      物登記謄本及異動索引影本、內政部不動產交易實價查詢
      服務網列印資料、兩造間LINE對話紀錄為證。惟為相對人
      所否認，並辯稱：兩造並未約定相對人應按月給付5萬元
      ，本件應探求兩造同意採分期支付之真意，依相對人之經
      濟狀況分期給付，相對人現已按月支付聲請人1萬元等語
      ，並提出錄音光碟及譯文為佐。兩造對於相對人每月應給
      付之金額，說法並不一致，由上開錄音光碟及譯文，雖可
      見兩造曾一度談及每月支付5萬元之事，但於最後簽訂系
      爭離婚協議書，並未行諸文字，尚難認定兩造已達成按月
      支付5萬元之意思表示合致，且依卷內現存證據，亦難認
      兩造已約定相對人按月支付金額為1萬元。是以，聲請人
      先位聲明並無理由，應予駁回。
（三）觀諸系爭離婚協議書第5條，對於該300萬元贍養費應全部
      償還之日期、分期償還之金額、期數等，均未約定。又綜
      合系爭離婚協議書全部約定內容，系爭離婚協議書第1至3
      條分別約定離婚、子女親權、相對人得探視子女，第4條
      約定聲請人於109年9月1日前將其所有之系爭房屋無償轉
      讓予相對人，第6條約定聲請人使用之兩部車輛（車號詳
      卷）所有權無償讓與予聲請人，第7條約定聲請人尊親屬
      使用之房車（車號詳卷）於相對人返還購車時聲請人尊親
      屬墊付之30萬元後將車輛交予相對人，第8條約定相對人
      尊親屬使用之機車（車號詳卷）無償讓與予相對人，第9
      條約定「雙方同意在上述所協議內容之外的財產及債務，
      各自名下之財產歸各自所有，各自名下債務各自承擔、理
      直，與雙方無關，且雙方同意拋棄婚姻關係存續中所生糾
      紛之刑、民事訴訟聲請及剩餘財產分配之請求權，如已提
      起訴訟應撤回告訴」等語。系爭房屋於兩造離婚後，業已
      移轉至相對人名下，亦據相對人陳明在卷（見中院卷第90
      頁）。復參酌聲請人提出之系爭房屋交易價格及不動產登
      記資料，應認兩造簽立系爭協議書，除解決雙方身分上法
      律關係，並就雙方名下之財產、負債為通盤考量、分配，
      系爭離婚協議書第5條約定之300萬元贍養費，並非單純贍
      養費之性質，更有兩造財產分配之意，未必需如一般贍養
      費以定期支付方式支應權利人生活開銷。是以，堪認兩造
      就該300萬元贍養費之償還期限並無約定。
（四）按清償期，除法律另有規定或契約另有訂定，或得依債之
      性質或其他情形決定者外，債權人得隨時請求清償，債務
      人亦得隨時為清償，民法第315條定有明文。次按當事人
      間合法締結之契約，雙方均應受其拘束，除兩造同意或有
      解除原因發生外，不容一造任意反悔請求解約，最高法院
      19年上字第985號判例可資參照。本件兩造既已約定相對
      人應給付聲請人300萬元，且就償還期限並無約定，依該3
      00萬元之性質，尚包含兩造財產分配之意，聲請人自得隨
      時請求清償。而相對人已於109年9月至110年11月給付聲
      請人共15萬元，業據聲請人陳明在卷，相對人並陸續於11
      0年12月4日、111年1月5日、111年1月28日、111年3月4日
      各給付聲請人1萬元，此有相對人提出之轉帳紀錄在卷可
      考。依上，本件相對人業已依系爭離婚協議書第5條支付
      聲請人19萬元，但尚有281萬元（計算式：300萬元-19萬
      元）未給付。從而，聲請人請求相對人給付281萬元及自1
      09年12月9日（起訴狀繕本於109年12月8日送達相對人，
      參中院卷第45頁之送達證書）起至清償日止，按年息百分
      之5計算之遲延利息，自有理由，應予准許。而備位聲請
      逾上開所准部分之金額及遲延利息，則無理由，應予駁回
      。
（五）末以，本件給付贍養費事件係屬家事非訟事件，於家事事
      件法對家事非訟事件並未設有假執行之相關規定，依家事
      事件法第97條之規定，僅準用非訟事件法之規定，未準用
      民事訴訟法中關於假執行之規定，而非訟事件法亦無準用
      民事訴訟法關於假執行之規定，故聲請人請求本院宣告假
      執行，於法尚屬無據，應併予駁回。
四、本件事證已臻明確，兩造其餘主張及證據，核與裁定結果不
    生影響，爰不一一論述，附此敘明。
五、依家事事件法第97條、非訟事件法第21條第2 項、民事訴訟
    法第95條、第79條，裁定如主文。
中　　華　　民　　國　　111 　年　　3 　　月　　18　　日
                   家事法庭     法  官　陳苑文
以上正本係照原本作成。
如對本裁定抗告，須於裁定送達後10日之不變期間內，向本院提
出抗告狀，並繳納抗告費新臺幣1,000元。
中　　華　　民　　國　　111 　年　　3 　　月　　18　　日
                                書記官　許怡雅